【裁判字號】    98,易,260
【裁判日期】    980305
【裁判案由】    過失傷害
【裁判全文】
臺灣板橋地方法院刑事判決               98年度易字第260號
公  訴  人  臺灣板橋地方法院檢察署檢察官
被      告  甲○○
上列被告因業務過失傷害案件，經檢察官提起公訴（97年度偵字
第19769 號），本院於準備程序進行中，被告就被訴之事實為有
罪之陳述，經告知被告簡式審判程序之旨，並聽取當事人之意見
後，裁定進行簡式審判程序，判決如下：
    主  文
甲○○犯業務過失傷害罪，處拘役貳拾日，如易科罰金，以新臺
幣壹仟元折算壹日。
    事  實
一、甲○○係法務部臺灣臺北看守所特約牙醫師，為從事醫療業
    務之人，於民國97年2 月22日下午，在該所為在押人犯乙○
    ○診療，認乙○○口腔左後側智齒須拔除，甲○○依其專業
    醫療知識，明知該療程，依現在之醫療水準，應透過X 光機
    照射，以確定乙○○之齒列情況，作為其正確醫療行為之判
    斷基礎，又其明知該所並無相關設備，是應告知該所將乙○
    ○戒護至設有前開設備之診療場所，實施相關治療，或以X
    光照射確認後，再返所由其治療，以免失誤，且於治療時，
    應依醫師法第12之1 條規定，告知病患病情、治療方針、處
    置、用藥、預後情形及可能之不良反應等，而依當時情形，
    並無不能注意之情事，詎其疏未注意，在未實施前揭X 光照
    射確認下，先獲乙○○同意，即貿然拔除乙○○之前述智齒
    ，致不慎使渠前開智齒旁之健康臼齒併遭拔除，甲○○發現
    上情後，本尚應迅予處理該傷口，並告知乙○○該如何實施
    後續照護，竟違此不為，逕將該臼齒塞回原處，未為任何處
    置，亦無告知乙○○真實情況暨應為如何之後續處理，嗣乙
    ○○回房口時，因上開臼齒掉落而血流，始查悉上情。
二、案經乙○○訴由臺灣板橋地方法院檢察署檢察官偵查起訴。
    理  由
一、程序部分：按除被告所犯為死刑、無期徒刑、最輕本刑為三
    年以上有期徒刑之罪或高等法院管轄第一審案件者外，於第
    一次審判期日前之準備程序進行中，被告先就被訴事實為有
    罪之陳述時，審判長得告知被告簡式審判程序之旨，並聽取
    當事人、代理人、辯護人及輔佐人之意見後，裁定進行簡式
    審判程序，刑事訴訟法第273 條之1 第1 項定有明文。經核
    ，本件被告甲○○所犯係死刑、無期徒刑、最輕本刑為三年
    以上有期徒刑以外之罪，其於準備程序中就被訴事實為有罪
    之陳述，經法官告知簡式審判程序之旨，並聽取公訴人、被
    告之意見後，爰依首揭規定，裁定獨任進行簡式審判程序，
    合先敘明。
二、訊據被告於偵查中及本院審理時均坦承前揭犯罪事實不諱，
    核與告訴人乙○○之指訴及證人馮兆廷、藍主恩於偵查中之
    證述等情節，均相符合，復有告訴人於臺灣臺北看守所衛生
    科牙科就診病歷影本、行政院衛生署97年10月27日衛署醫字
    第0970201553號函及第0970201554號函、行政院衛生署97年
    12月29日衛署醫字第0970208788號函等附卷可稽。另被告稱
    當時係因該所未有X 光機之設備，致無法為告訴人照射X 光
    檢查等語，與證人馮兆廷於偵查中所證相符，是被告此部分
    辯詞，應為真實；惟被告為上開看守所之特約牙醫師，既已
    知悉該所無X 光機之設備，且依其專業，亦知於拔除智齒手
    術前，依現有醫療水準，應先照射X 光，以確定病患齒列狀
    態，資為正確之醫療行為，則其自應向該所反應，是否依法
    戒護告訴人至設有相關設備之醫療處所治療，或送照X 光後
    ，再返所由其治療，而非率然為之；又其未依其專業治療流
    程實施拔牙外，亦未告知告訴人相關之醫療風險，以取得告
    訴人同意治療，而依當時狀況，本院復查無任何被告難施以
    注意之情事，是其有注意，應至顯然；又被告之過失行為與
    被害人所受傷害間，亦具相當之因果關係。承上所見，被告
    所犯業務過失傷害犯行，事證業臻明確，堪予認定，應依法
    論科。
三、核被告所為，係犯刑法第284 條第2 項前段之業務過失傷害
    罪。本院爰審酌其並無任何犯罪紀錄，有臺灣高等法院被告
    前案紀錄表在卷可徵，是其素行可謂良好，及盱衡其本件過
    失程度、被害人傷勢、所在地點設備水準、犯後坦承，並屢
    屢表明願為告訴人裝置假牙，然受限其診所無植牙設備，致
    無法與被害人就以植牙方式為賠償方法之和解共識等一切情
    狀，茲量處如主文所示之刑，並諭知易科罰金之折算標準。
據上論斷，應依刑事訴訟法第273 條之1 第1 項、第299 條第1
項前段，刑法第284 條第2 項前段、第41條第1 項前段，刑法施
行法第1 條之1 第1 項，判決如主文。
本案經檢察官黃佳權到庭執行職務。
中    華    民    國    98    年    3     月     5    日
                    刑事第一庭  法  官  朱敏賢
上列正本證明與原本無異。
如不服本判決，應於判決送達後10日內敘明上訴理由，向本院提
出上訴狀 (應附繕本) ，上訴於臺灣高等法院。其未敘述上訴理
由者，應於上訴期間屆滿後20日內向本院補提理由書「切勿逕送
上級法院」。
                                書記官  李郁禎
中    華    民    國    98    年    3     月     5    日
附錄本案論罪科刑法條全文
中華民國刑法第284 條
因過失傷害人者，處六月以下有期徒刑，拘役或五百元以下罰金
。致重傷者，處一年以下有期徒刑，拘役或五百元以下罰金。
從事業務之人，因業務上之過失傷害人者，處一年以下有期徒刑
、拘役或一千元以下罰金。致重傷者，處三年以下有期徒刑，拘
役或二千元以下罰金。


司法院資訊處製作；財團法人民間司法改革基金會備份。
